臺灣臺北地方法院民事裁定　　　　　　 99年度家聲字第954號
聲　請　人　陳彥銘
非訟代理人　黃秀禎律師
相　對　人　呂珍儀
非訟代理人　洪戩穀律師
上列當事人間聲請酌減未成年子女扶養費事件，本院裁定如下：
    主  文
聲請駁回。
聲請費用新台幣貳仟元由聲請人負擔。
    理  由
一、按關於扶養程度及方法之變更，民法第1121條規定：「扶養
    之程度及方法，當事人得因情事之變更，請求變更之。」。
    所謂情事變更，依判例見解，包括下列情形：社會上經濟狀
    況發生重大變動，一般人日常生活所必要之費用急遽增加，
    致以前所定之數額顯形不足；生活程度增高等。至於疾病之
    醫療費用，係維持生活所需之費用，包括在扶養義務範圍內
    ，但疾病非生活常態，原難於扶養費中預計，如遇有重大病
    症祇可要求臨時開支，不能援為扶養費用預算不敷之理由，
    請求變更扶養費。關於扶養程度之變更，扶養程度不論是以
    何種方法所定，均得經當事人合意變更之，當事人不能協議
    時，得請求親屬會議或逕請求法院決定之。關於變更之標準
    ，依判例見解，應仍以請求變更時受扶養權利者之需要，與
    負扶養義務者之經濟能力及身分為量。
二、聲請意旨略以：兩造原為夫妻關係，於婚姻關係中育有長子
    陳定杰（男，民國92年6月20日生），嗣兩造在美國協議離
    婚，依當時經濟狀況及家庭狀態，協議聲請人每月支付相對
    人美金1750元（約新台幣5萬6千元）作為陳定杰之扶養費，
    依當時狀況固屬合理；惟父母雙方對未成年子女皆有扶養義
    務，倘相對人亦負擔一半，以一名8歲學童而言，其生活費
    豈非高達新台幣11萬元之多，殊不合理；聲請人返台期間經
    常欲探視陳定杰卻遭到相對人拒絕；父愛亦不能以支付扶養
    費多寡來衡量。再者，聲請人已於民國97年間再婚，育有次
    子陳亮勳（民國98年5月2日出生）、長女Annabelle Chen
    （民國99年6月出生），配偶洪麗晶為全職家庭主婦，聲請
    人家庭生活費用增加，以西元2010年為例，聲請人年度總收
    入（以下以美金計）為130,384元，扣除預扣稅款15,462元
    ，尚餘114,922元，平均月收入9,577元，惟年度實際支出為
    115,457元，實有入不敷出之情；而聲請人於西元2005年購
    買房屋575,000元，房貸餘額407,298.21元，每月約需支付
    2,686元，加上過去二年來，因金融海嘯故，聲請人曾經失
    業五個月，現職薪水與五年前相比並未增加，復再婚增加二
    名幼子待扶養，經濟壓力相形增加。而未成年子女扶養費本
    應就父母負擔能力與子女居住地區生活消費水準作衡量，且
    父母雙方對未成年子女均負有扶養義務，實不應令聲請人繼
    續援兩造昔日協議負擔如此高額之扶養費，爰聲請酌減至適
    當金額云云。
三、本件聲請人以兩造經濟能力均有發生變化，且聲請人再婚、
    增加扶養人口、短期失業及置產，致經濟負擔增加，相對人
    資產有增加，且無增加扶養人口，但不同意聲請人減少負擔
    陳定杰扶養費為由，主張有情事變更情事，聲請酌減聲請人
    應負擔陳定杰之扶養費，並提出戶籍謄本、0000-0000年報
    稅資料暨中文譯本，並經我國駐西雅圖台北經濟文化辦事處
    認證書等件為證，聲請人所述各節固非無據。惟查父母對未
    成年子女有保護、教養及扶養義務（民法第1084條第2項、
    第1114條第1款），且此種扶養義務為生活保持義務，並非
    生活扶助義務，亦即父母扶養未成年子女係保持自己生活之
    一部，保持之程度與自己之生活程度相等，雖保持他方會犧
    牲與自己地位相當之生活，亦應為保持，故此義務又稱為共
    生義務。有別於生活扶助義務，僅係偶然的、例外現象，如
    兄弟姐妹相互間，惟有一方無力生活時，有扶養義務者始負
    扶養之義務，扶養義務人僅在不犧牲自己地位相當之生活限
    度內，給予生活上必要之扶助為已足。準此以言，聲請人對
    於兩造之未成年子陳定杰之扶養義務為生活保持義務，無庸
    置疑。查聲請人雖有再婚、增加扶養人口、短期失業及置產
    等情，致其經濟負擔增加，而同時其資產亦有所增加，核其
    情形當不致影響聲請人對陳定杰之生活保持之能力。參以兩
    造雖約定共同行使親權，然相對人實際單獨執行對未成年子
    陳定杰生活照顧、保護、養育之重責，於兩造離婚時財力不
    豐，無自有住宅，需承租新北市汐止區○○○街老舊房子居
    住，使用二手車代步，且必須從早到晚工作，嗣後為親力全
    心照顧陳定杰，於96年11月間離職，目前已無工作所得，實
    不宜遽減少聲請人應負擔之未成年子陳定杰之扶養費。本院
    審酌聲請人身為微軟資深工程師，擁有位於西雅圖柯克蘭郡
    風景秀麗森林中自用住宅，生活品質極佳，雖兩造就未成年
    子陳定杰扶養費達成協議後，聲請人再婚、另育二子、短期
    失業及置產，而增加經濟負擔，兩造之人事環境及經濟財務
    狀況已有變化，然此為聲請人之人生規劃，並非相對人所可
    左右，且依兩造原協議由聲請人按月支付相對人美金1750元
    ，依兩造之身分地位及社會經濟能力觀之，並無顯失公平之
    處，應無適用情事變更原則請求酌減支付未成年子女扶養費
    之餘地。至聲請人與未成年子陳定杰應有會面相處之機會，
    此為兩造應本於合作良善父母之態度，以陳定杰最佳利益之
    考量，共同理性協商決之，附此敘明。
四、綜上所述，本件聲請為無理由，應予駁回，爰裁定如主文。
中    華    民    國   100    年    11    月    30    日
                      家事庭    法  官  徐麗瑩
以上正本係照原本作成。
如對本裁定抗告須於裁定送達後10日內向本院提出抗告狀，並繳
納抗告費新臺幣1,000元。
中    華    民    國   100    年    11    月    30    日
                                書記官  黃世昌